【裁判字號】    88,簡上,134
【裁判日期】    890308
【裁判案由】    確認本票債權不存在
【裁判全文】
臺灣屏東地方法院民事判決  八十八年度簡上字第一三四號
    上  訴  人  乙○○
    訴訟代理人  蔡將葳律師
    被上訴人    甲○○      住.
    訴訟代理人  陳清朗律師
右當事人間請求確認本票債權不存在事件，上訴人對於中華民國八十八年九月十日本
院八十八年度屏簡字第三九五號第一審判決提起上訴，本院判決如左：
    主  文
原判決廢棄。
被上訴人在第一審之訴駁回。
第一、二審訴訟費用由被上訴人負擔。
    事  實
甲、上訴人方面：
一、聲明：
  (一)原判決廢棄。
  (二)被上訴人在第一審之訴駁回。
二、陳述：除與原審判決書所載者相同茲予引用外，補稱：
  (一)按消滅時效之效果，僅係債務人取得拒絕給付之抗辯權，原來之權利並未消滅。
    票據法第二十二條第一項之規定，就本票言，係本票發票人取得拒絕給付之抗辯
    權，並非本票權利本體當然消滅不存在，執票人不得再行主張。本件上訴人之本
    票權利，縱如原審認定因上訴人未於三年間行使而消滅，惟本件發票人即被上訴
    人僅取得拒絕給付之抗辯權，於上訴人行使權利時得予抗辯而已，其據以請求確
    認上訴人之本票權利不存在，仍屬於法無據，最高法院七十五年度台上字第一六
    五二號及八十三年度台上字第二一０判決要旨參照。
  (二)被上訴人業於起訴狀中自陳其於民國八十二年八月一日簽發，未載到期日，金額
    各為三十萬元、三十五萬元、三十五萬元之三紙本票（下稱系爭本票），係為「
    支票（客票）貼現」借款作為擔保之用，其雖否認該借款貸與人即係上訴人，但
    也坦承該借款確係由上訴人處取得（被上訴人用語為「轉交」），亦即無論實際
    借款人究為何人，被上訴人簽發本票時確有取得同額之款項應無疑義。而就被上
    訴人主張該新台幣（下同）一百萬元借款已經清償乙節，被上訴人既係主張係以
    支票貼現方式借款，顯然其所謂之「清償」方式，依常理當係指該貼現之支票已
    經兌現，惟卻始終未見其提出任何支票兌現之證據以證其說，被上訴人之主張顯
    非真實。被上訴人復於準備程序中主張上訴人之相關存摺所有存款均係為其所有
    （上訴人否認之），但該相關帳戶往來事實均係在八十四年間，與本件八十二年
    八月一日之借款並無關連，況被上訴人已自陳確有本件借款事實，前後主張已有
    矛盾，若被上人確有金錢存放於上訴人處，其又何須「透過上訴人」對外借款，
    更不可能有日後「已經清償」之說存在。
  (三)本票係文義證券，在票據上簽名者，應依票載文義負責，姑不論上訴人已提出提
    領現款證據用以證明本件借款確係由上訴人貸與被上訴人；今被上訴人提出其就
    本件本票債務已經清償，上訴人取得本票係屬惡意之抗辯，依法顯應由其負舉證
    之責。
  (四)綜上所陳，原審判決實有未洽，被上訴人本件起訴亦無理由，訴請判決如訴之聲
    明。
三、證據：援用原審之立證方法，並補提匯款單二份。
乙、被上訴人方面：
一、聲明：駁回上訴。
二、陳述：除與原審判決書所載者相同茲多引用外，補稱：
  (一)按當事人主張有利於己之事實者，就其事實有舉證責任，民事訴訟法第二百七十
    七條定有明文。次按主張法律關係存在之當事人，須就該法律關係發生所須具備
    之特別要件，負舉證責任，最高法院四十八年台上字第八八七號判例可資參照。
    又按當事人主張有金錢借貸關係存在，須就其發生所須具備之特別要件即金錢之
    交付及借貸意思表示互相一致負舉證責任，若僅證明有金錢之交付，未證明借貸
    意思表示互相一致者，尚不能認為有金錢借貸關係存在，最高法院八十一年台上
    字第二三七一號裁判意旨參照。
  (二)上訴人所持有被上訴人於八十二年八月一日簽發，未載到期日，金額各為三十萬
    元、三十五萬元、三十五萬元之三紙系爭本票，係被上訴人為向他人貼現借款作
    為擔保之用，由上訴人代為轉交，經上訴人告知係向訴外人鄭觀觀貼現借款一百
    萬元，嗣後該借款被上訴人已清償完畢，亦由上訴人取回系爭本票，但上訴人卻
    未返還系爭本票與被上訴人，並持之向台灣屏東地方法院以八十八年度票字第一
    五四四號裁定准予強制執行。
  (三)上訴人主張被上訴人於八十二年八月一日持系爭三紙本票向其借款一百萬元，上
    訴人係於八十二年七月三十一日從合作金庫屏東支庫提領一百萬元借給被上訴人
    云云。惟查兩造當初既是同居關係，倘被上訴人於八十二年八月一日向上訴人借
    款一百萬元，上訴人於八十二年八月一日當日提領即可，豈有事先提領一百萬元
    交付給被上訴人，況且上開一百萬元既在八十二年七月三十一日上午十一時餘提
    領，復於兩造住處交給被上訴人，何以一百萬元借款卻簽發分成三張本票，且發
    票日係簽發八十二年八月一日，核與常情不符。反之，被上訴人既係於八十二年
    八月一日始簽發系爭三張本票交給上訴人向他人為支票（客票）貼現借款作為擔
    保之用，上訴人豈有提早知悉且於前一日即事先提領一百萬元。再者，上訴人既
    係主張向其借款，一百萬元之借款，豈有未約定何時清償及約定利息多少及如何
    支付利息，均與一般金錢借貸契約不相符合。況且既係兩造同居期間，豈有僅此
    一百萬元之借款要求被上訴人簽發本票為據，其餘借款均無（被上訴人否認），
    益徵被上訴人根本並未向上訴人有上開借款之情。
  (三)兩造於八十一年十二月間開始同居關係，同居之前，上訴人係在理容院工作，上
    訴人金錢往來均在合作金庫屏東支庫及屏東市第二信用合作社，同居期間，上訴
    人曾提示前開合作金庫存摺及二信存摺之存款餘額與被上訴人過目，以示其並無
    積蓄，被上訴人尚提供每月二萬元之零用錢與上訴人。台灣屏東地方法院八十八
    年度訴字第六七四號案件審理中曾向合作金庫屏東支庫函查顯示，上訴人合作金
    庫屏東支庫存摺於八十一年十二月三十一日止即兩造同居前，存款餘額僅剩四千
    六百五十三元，而二信合作社之存款紀錄對帳單至八十一年十二月三十一日止，
    存款餘額僅剩九百三十六元。依上開存摺及對帳單顯示上訴人之金錢往來紀錄並
    非頻繁，且金額超過三十萬元之存提款紀錄相當少。惟自兩造同居，被上訴人將
    其所經營之「正發行」及「建昌行」之金錢交由上訴人處理後，上訴人之合作金
    庫屏東支庫及萬丹農會新庄分部之存摺顯示，存提款金額頻繁，且金額三十萬元
    以上之存款比比皆是，足見八十二年一月一日以後上訴人於合作金庫屏東支庫及
    萬丹農會新庄分部帳戶內之金錢確實均係被上訴人所有。上訴人既一再主張其有
    資力，卻一再對兩造同居期間之工作證明及重大經濟來源證明拒絕提出，足徵上
    訴人於斯時資力情狀不佳。
  (四)又上訴人於台灣屏東地方法院八十八年度訴字第六七四號請求清償借款事件審理
    時陳述：「我是在八十二年與被上訴人同居，在八十六年三月結束，那期間是在
    被上訴人甲○○那裏幫忙，當時甲○○每月給我一萬元，但時有時無，生意金額
    每月所得我不知情，他（指被上訴人）自己有會計人員在處理。」「此筆錢未催
    索，是因我們關係是同居關係且帳目非我在處理」（見該案八十八年十月十二日
    審判筆錄）。上訴人既一再否認代被上訴人處理生意往來之金錢及帳目，並且非
    上訴人在處理云云，惟查該案於八十八年十二月十三日至合作金庫屏東支庫勘驗
    上訴人之帳號0000000000000之往來明細，就其中金額高達一百萬
    元以上者，被上訴人謹詳細敘明如左：
  １八十四年四月八日，上訴人從被上訴人萬丹農會新庄辦事處提領二百萬元匯入上
    訴人之合作金庫屏東支庫帳號內，匯款申請書均是上訴人親自填寫（包含被上訴
    人名字）。
  ２八十四年四月十日有四筆高雄企銀萬丹分行之支票，係訴外人黃隆盛與被上訴人
    生意往來而交付之款項，面額共計四百三十萬元，被上訴人交由上訴人處理存入
    被上訴人帳號，詎上訴人竟將上開款項存入自己帳號內。
  ３八十四年六月五日訴外人羅榮宗欲匯二百萬元款項與被上訴人，被上訴人交待上
    訴人處理，詎上訴人竟通知訴外人羅榮宗將上開二百萬元匯入上訴人之帳號內。
  ４八十四年五月十日上訴人匯出二百萬元至高雄企銀萬丹分行之訴外人陳春菊帳號
    ，係陳春菊之中獎彩金，足見上開存摺內之金錢係「正發行」及「建昌行」所有
    （即被上訴人所有），堪足採信，否則上訴人豈有無端代被上訴人支出卻未敘及
    該筆款項。
  ５八十四年五月三日及八十四年六月十九日上訴人分別匯一百萬元入其帳號內經
    查八十四年五月三日係星期三，八十四年六月十九日係星期一，而大家樂之開獎
    日分別係星期二及星期四，從而八十四年五月三日及八十四年六月十九日之匯款
    係「正發行」及「建昌行」股東林瑞豐收取款項而交付與上訴人處理，上開款項
    並非上訴人所有。
  ６上訴人於八十五年五月三十日復從被上訴人萬丹鄉農會新庄辦事處帳號內提領五
     十萬元。
  (五)證人林瑞豐、黃碧梅於台灣屏東地方法院八十八年度訴字第六七四號案件審理中
    均到庭證述，證人林瑞豐結證稱：「從八十一年底開始同居，已經結束一年多，
    是均在正發行及建昌行工作。」「（你收取正發行及建昌行之款項是否均交由上
    訴人處理）是。」；另證人黃碧梅證稱：「（正發行及建昌行之生意往來交易款
    項是否均交由上訴人處理？每月交易往來之金錢是否頻繁？）是均交由上訴人處
    理，交易很頻繁。」「（兩造於結束同居關係前妳如何稱呼上訴人？上訴人當時
    有無在他處上班？）稱她老闆娘。她沒有在別處上班。」等語（見該案八十八年
    度訴字第六七四號八十八年十二月十七日言詞辯論筆錄）。上訴人對於證人黃碧
    梅之證述亦無意見，且上訴人係以老闆娘身分自居，足見上訴人確實代被上訴人
    處理所有「正發行」及「建昌行」之金錢往來事宜。益見上訴人合作金庫屏東支
    庫內，自八十二年一月一日以後之金錢及萬丹農會新庄分部帳戶內之金錢確實均
    係被上訴人所有。
  (六)上訴人前於上開案件陳述均無代被上訴人之「正發行」及「建昌行」處理金錢事
    宜，後又改稱僅經手而已，顯見前後不一，互相矛盾。再者，依上開存摺所示之
    金額出入相當龐大且頻繁，而上訴人又否認代被上訴人處理金錢事宜，上開金錢
    係其所有，則上訴人自有從事他項工作，為此上訴人之工作及經濟收入必相當容
    易證明，詎上訴人迄今均未能提出兩造同居期間，他項工作及重大經濟來源之證
    明，益徵上訴人之主張不實在。
  (七)又上訴人於上開案件審理時另主張八十四年四月八日曾有以被上訴人名義由萬丹
    匯入二百萬元至上訴人帳戶等事實，係因被上訴人另在八十三年十二月底至八十
    四年期間多次向上訴人調借款項，上訴人另分別於八十三年十二月三十一日八
    十四年一月七日以轉帳支出四百三十萬元及三百八十五萬元方式並連同部分現金
    分別匯款四百六十萬元、四百萬元至被上訴人之萬丹農會新庄分部帳戶云云。惟
    查上訴人之主張，顯與一般社會常情不符，蓋上訴人既主張被上訴人總共積欠其
    三百萬元債務（被上訴人否認），分別係八十二年八月一日之一百萬元、八十六
    年一月十三日一百萬元、八十六年二月一日一百萬元等三筆，然上開三筆借款均
    係鉅額，豈有未約定利息、清償期？且上訴人既主張係同居期間而未催索（見上
    開案件八十八年十月十二日審判筆錄），何以上訴人又主張八十四年四月八日自
    被上訴人萬丹農會新庄分部帳戶提領二百萬元匯入其帳戶內係充抵被上訴人於八
    十三年十二月底至八十四年期間向其借款之情，顯然前後矛盾。況且八十二年八
    月一日一百萬元系爭本票債務（被上訴人否認）既未清償，豈有未先充抵前債而
    先就後債充抵，核與常情不符，足見被上訴人根本並未向上訴人借款，上訴人尤
    無資力代被上訴人清償債務，被上訴人之主張，堪足採信。
  (八)綜上所述，上訴人於八十一年十二月下旬與被上訴人同居時，上訴人既無積蓄，
    兩造同居期間，上訴人之工作係代被上訴人處理「正發行」及「建昌行」交易往
    來金錢一事，並無其他工作或鉅額經濟收入，足見上訴人之帳戶存款，均係被上
    訴人經營之「正發行」及「建昌行」所有（即被上訴人所有），至為明確。退一
    步言之，倘果真如上訴人之陳述，上訴人並未代被上訴人處理金錢且與被上訴人
    之帳目無關，從而上訴人自行將被上訴人所有之金錢或支票轉存或軋入上訴人之
    帳戶內，上開款項既係被上訴人所有，被上訴人自得請求上訴人返還之，同時亦
    足以清償或抵銷上訴人所主張系爭三紙本票合計一百萬元借款（被上訴人否認向
    上訴人借款），益徵兩造間就系爭三紙本票間確實並無債權債務關係存在。上訴
    人之上訴，顯無理由，訴請判決如訴之聲明。
三、證據：援用原審之音證方法，並補提上訴人之屏東市第二信用合作社自八十一年
    一月一日至八十一年十二月三十一日之對帳單、上訴人之合作金庫屏東支庫存摺
    自八十二年一月一日至八十五年十二月三十一日金額逾（含）三十萬元存款製作
    表各一件，並聲請本院調閱八十八年度訴字第六七四號民事卷宗，向財政部台灣
    省南區國稅局屏東分局函查上訴人於八十一年十二月三十一日以前所有財產資料
    ，及命上訴人提出自八十一年十二月三十一日至八十六年六月期間工作及重大經
    濟來源證明，
    理      由
一、被上訴人起訴主張：其為託上訴人向他人以票據貼現，而於八十二年八月一日簽
    發，未載到期日，金額各為三十萬元、三十五萬元、三十五萬元之系爭本票，交
    付與上訴人，由其代為轉交，經上訴人告知係向訴外人鄭觀觀貼現借款一百萬元
    ，嗣後該筆借款已清償完畢，亦由上訴人代為取回系爭本票，但其卻未返還系爭
    本票與被上訴人。被上訴人並未於八十二年八月一日向上訴人借款一百萬元而以
    系爭本票為擔保，況上訴人主張兩造間該一百萬元之借款，並無清償期及利息之
    約定，且何以要簽發為三紙本票，又為何上訴人提領借款日係八十二年七月三十
    一日先於系爭本票簽發日等，均與常情不符。再於兩造八十一年十二月間同居之
    前，上訴人於合作金庫屏東支庫及屏東市第二信用合作社之帳戶存款極少，被上
    訴人尚且提供其每月二萬元之零用錢，惟自兩造同居後，被上訴人將其所經營之
    「正發行」及「建昌行」之金錢交由上訴人處理，上訴人於合作金庫屏東支庫及
    萬丹農會新庄分部之存提款金額頻繁，足見八十二年一月一日以後上訴人合作金
    庫屏東支庫及萬丹農會新庄分部帳戶內之金錢確實均係被上訴人所有，而上訴人
    實並無資力，不可能借款與被上訴人。惟上訴人竟於八十八年五月一日持之經台
    灣屏東地方法院以八十八年度票字第一五四四號裁定准予強制執行，然自系爭本
    票發票日八十二年八月一日起算，顯逾票據法第二十二條第一項規定三年之期限
    ，已罹於時效等語。為此，訴請確認上訴人持有系爭本票債權不存在等語。
二、上訴人則以：被上訴人於八十二年八月一日向其借款一百萬元，而簽發系爭本票
    交付之，並非如被上訴人所稱係向他人貼現而託上訴人轉交。上訴人已提出被上
    訴人承認真正之系爭本票，被上訴人主張上訴人惡意取得系爭本票，自應負舉證
    之責；又上訴人行使系爭本票權利縱已逾票據法第二十二條第一項規定之期間，
    惟僅係本票發票人取得拒絕給付之抗辯權，並非本票權利當然消滅不存在等語，
    資為抗辯。
三、被上訴人主張：上訴人所持有之其於八十二年八月一日簽發，未載到期日，金額
    各為三十萬元、三十五萬元、三十五萬元之系爭本票，係其交付與上訴人，而上
    訴人於八十八年五月一日聲請本院以八十八年度票字第一五四四號裁定准予強制
    執行之事實，業據其提出本院以八十八年度票字第一五四四號裁定一份（原審卷
    第六頁）為證，並經上訴人提出系爭本票三份（原審卷第十四至十六頁）附卷可
    稽，且為兩造所是認，自堪信為真實。
四、被上訴人又主張：系爭本票係其為託上訴人向他人以票據貼現而簽發交付之，經
    上訴人告知係向鄭觀觀貼現借款一百萬元，嗣後該筆借款已清償完畢，亦由上訴
    人代為取回系爭本票，但其卻未返還系爭本票與被上訴人，且於八十八年五月一
    日始聲請本院以八十八年度票字第一五四四號裁定准予強制執行，已罹於時效，
    故系爭本票債權已不存在等情，則為上訴人否認在卷，並以前詞置辯。經查：
  (一)按見票即付之本票，自發票日起算，三年間不行使，因時效而消滅，票據法第二
    十二條第一項中段固有明文。惟消滅時效之效果，僅係債務人取得拒絕給付之抗
    辯權，原來之權利並未消滅，故上開規定規定，就本票言，係本票發票人取得拒
    絕給付之抗辯權，並非本票權利本體當然消滅不存在，執票人不得再行主張，最
    高法院七十五年度台上字第一六五二號、八十三年度台上字第二一○號判決意旨
    足資參照。本件系爭本票未載到期日，而視為見票即付之本票，又上訴人自系爭
    本票發票日即八十二年八月一日起，迨至八十八年五月一日始聲請本院為票款裁
    定，而期間均未行使其票據上權利一節，縱屬真實，則上訴人於八十八年五月一
    日始行使系爭票據上權利，固已逾三年期間，惟揆諸前開判決意旨，被上訴人即
    系爭本票發票人亦僅取得拒絕給付之抗辯權，於上訴人行使權利時得予以抗辯而
    已，並非上訴人之票據權利不存在，是被上訴人據以請求確認上訴人之系爭本票
    權利不存在，仍屬於法無據。原審謂上訴人未於法定期間內行使追索權，上訴人
    對系爭支票之票據上權利已因時效而消滅，上訴人即不得對被上訴人行使票據上
    權利，進而認定上訴人持有系爭本票債權對於被上訴人不存在，其法律見解尚有
    未洽。
  (二)按票據乃文義證券及無因證券，故票據上之權利義務，悉依票上所載文義定之，
    與其基礎之原因關係各自獨立，則票據上權利之行使，並不以其原因關係存在為
    前提，是以執票人行使票據上權利時，就其基礎之原因關係確係有效存在，並不
    負舉證責任；反之，若票據債務人以自己與執票人間所存抗辯之事由對抗執票人
    ，如票據債務人主張執票人取得票據出於惡意或詐欺時，雖非法所不許，惟應由
    票據債務人就該抗辯事由負舉證之責任，最高法院六十四年度台上字第一五四○
    號判例、七十八年度四八五號及八十二年度台上字第六二九號判決迭予揭示此旨
    。被上訴人固主張系爭本票係其為託上訴人向他人以票據貼現而簽發交付之，經
    上訴人告知係向鄭觀觀貼現借款一百萬元，嗣後該筆借款已清償完畢，亦由上訴
    人代為取回系爭本票，但其卻未返還系爭本票與被上訴人等情，惟已經上訴人所
    否認，且經本院令被上訴人就此項事實提出證據，惟被上訴人迄未能聲明或提出
    證據供本院審酌，則揆諸前開判決意旨，自未能遽信被上訴人所陳上情為真。是
    被上訴人主張上訴人取得系爭本票係出於惡意一節，自非可採。
  (三)至被上訴人辯稱：上訴人主張於八十二年八月一日借款一百萬元與被上訴人而取
    得系爭本票為擔保，但並無清償期及利息之約定，且何以要簽發為三紙本票，又
    為何上訴人提領借款日係八十二年七月三十一日先於系爭本票簽發日等，均與常
    情不符；再兩造於八十一年十二月間同居之前，上訴人於合作金庫屏東支庫及屏
    東市第二信用合作社之帳戶存款極少，被上訴人尚且提供其每月二萬元之零用錢
    ，惟自兩造同居後，被上訴人將其所經營之「正發行」及「建昌行」之金錢交由
    上訴人處理，上訴人於合作金庫屏東支庫及萬丹農會新庄分部之存提款金額頻繁
    ，足見八十二年一月一日以後上訴人合作金庫屏東支庫及萬丹農會新庄分部帳戶
    內之金錢確實均係被上訴人所有，而上訴人實並無資力，自不可能於八十二年八
    月一日借款一百萬元與被上訴人而取得系爭本票，且就上開借貸關係存否，業於
    本院八十八年度訴字第六七四號民事案件審理中等語。本院核諸被上訴人此節辯
    稱不外係質疑兩造於八十二年八月一日究否有上開一百萬元之借貸關係存在。次
    審酌被上訴人所提出上訴人之屏東市第二信用合作社自八十一年一月一日至八十
    一年十二月三十一日之對帳單、上訴人之合作金庫屏東支庫存摺自八十二年一月
    一日至八十五年十二月三十一日金額逾（含）三十萬元存款製作表各一件，即便
    足見上訴人上開存摺帳戶內存提款金額之變動；而聲請本院調閱上開民事卷宗，
    並向財政部台灣省南區國稅局屏東分局查詢上訴人於兩造同居之初即八十一年十
    二月三十一日前所有財產資料，及命上訴人提出於兩造同居期間即自八十一年十
    二月三十一日至八十六年六月間工作及重大經濟來源證明，意在顯示於八十一年
    十二月三十一日前上訴人業經登記財產之狀況，及自八十一年十二月三十一日至
    八十六年六月期間工作及重大經濟來源狀況，以為判斷上訴人資力狀況優劣之依
    據，進而斟酌上開一百萬元借貸關係存否。然查，借貸關係之存否必須就消費借
    貸關係存在與金錢之交付二者均予審酌，核與資力狀況之優劣間並無必然關係，
    蓋如借貸金錢再轉借他人而賺取其間利息差額者，亦非罕見，故上訴人之資力狀
    況與兩造間是否有借貸關係存在二者間，尚無必然關係，自不得以上訴人資力狀
    況之優劣作為兩造間上開一百萬元消費借貸關係存否之唯一論據。職是，縱使上
    開證據足資證明上訴人於特定其間資力不佳，亦未能據以論斷兩造間於八十二年
    八月一日間是否有該筆一百萬元之借貸關係存在。甚且，兩造於八十二年八月一
    日究否有上開一百萬元之借貸關係存在與上訴人是否惡意取得系爭本票二者間，
    亦無必然關係，蓋上訴人縱非因上開一百萬元之借貸關係而取得系爭本票，然或
    因其他原因關係取得系爭本票亦未可知。準此，縱使兩造於八十二年八月一日並
    無上開一百萬元之借貸關係存在，且被上訴人亦未能舉證證明上訴人係惡意取得
    系爭本票，仍非得遽認上訴人惡意取得系爭本票一節屬實。故而，被上訴人聲請
    本院向財政部台灣省南區國稅局屏東分局函查上訴人於八十一年十二月三十一日
    以前所有財產資料，及命上訴人提出八十一年十二月三十一日至八十六年六月期
    間工作及重大經濟來源證明，均屬無實益，自無函詢及調查之必要，因而未准被
    上訴人此部分之聲請。是以，被上訴人質疑上開一百萬元借貸關係存否而所辯各
    節，自屬無理，誠非可信。
  (四)另被上訴人以兩造間就是否有上開一百萬元之借貸關係存在，現正經本院以八十
    八年度訴字第六七四號民事案件審理中，而聲請停止本件訴訟程序云云。惟查，
    兩造間究否有上開一百萬元之借貸關係存在與上訴人是否惡意取得系爭本票間，
    並無必然關係，已於前述，故本件訴訟之裁判並不以本院八十八年度訴字第六七
    四號民事案件之法律關係是否成立為據，自無停止本件訴訟程序之必要，附此敘
    明。
  (五)從而，被上訴人主張上訴人惡意取得系爭本票，且自發票日起已逾三年期間始於
    八十八年五月一日始行使票據權利，故系爭本票債權已不存在等情，均屬無據，
    洵非可採。
五、綜上，被上訴人並不否認系爭本票之真正，惟主張上訴人惡意取得系爭本票，且
    自發票日起已逾三年期間始行使票據權利，故系爭本票債權不存在等情，然上訴
    人行使系爭本票之票據上權利縱逾三年期間，惟僅本票發票人即被上訴人取得拒
    絕給付之抗辯權，並非上訴人之票據權利不存在；又其對於上訴人惡意取得系爭
    本票迄無法舉證以實其說，是其主張，委不足採。從而，其訴請確認系爭本票債
    權不存在，洵屬無據，應予駁回。原審判命上訴人持有之系爭本票債權對被上訴
    人不存在，尚有未洽。上訴意旨指摘原判決不當，求予廢棄改判，為有理由，應
    予准許，並應由本院予以廢棄改判，如主文第一、二項示。
六、本件事證已臻明確，兩造其餘主張陳述及所提之證據，經審酌與本院前揭判斷不
    生影響，爰不另一一論述指駁，附此敘明。
七、結論：本件上訴為有理由，依民事訴訟法第四百三十六條之一第三項、第四百五
    十條、第七十八條，判決如主文。
中      華      民      國    八十九    年      三      月      八      日
                                    臺灣屏東地方法院民事第一庭
~B審判長法官  李麗芳
~B法      官  田玉芬
~B法      官  洪乙心
右正本證明與原本無異。
本判決不得上訴。
~B法院書記官  蘇聰藝
中      華      民      國    八十九    年      三      月      十三    日


司法院資訊處製作；財團法人民間司法改革基金會備份。
